【裁判字號】    86,訴,1558
【裁判日期】    901101
【裁判案由】    瀆職
【裁判全文】
臺灣臺中地方法院刑事判決                        八十六年度訴字第一五五八號
    公  訴  人  台灣台中地方法院檢察署檢察官
    被      告  戊○○
右列被告因瀆職等案件，經檢察官提起公訴（八十五年度偵字第二一七九一、二二一
五○、二二八六六、二三六四一，八十六年度偵字第五八七、一二九七、一四五四、
二二七五、二六二○、一一九九一號），本院判決如左：
    主  文
戊○○無罪。
    理  由
一、公訴意旨略以：被告戌○○於民國八十三年七月二十一日左右（台中縣大甲鎮民
    代表會主席、副主席選舉投票日前約十日左右），在戌○○服務處，交付七萬元
    給申○○，囑咐申○○及午○○輪流駕駛轎車，搭載招待壬○○、戊○○及辛○○等三人赴台灣北部地區旅遊三天，沿途玩樂、喝酒、跳舞、住宿費用，均由申
    ○○依戌○○之交待支付，回抵台中市時該七萬元已花費完盡。又戌○○及丑○○，於八十三年七月三十日晚上，在台中市台南擔仔麵餐廳，招待辰○○、己○○、癸○○、壬○○、卯○○、戊○○及辛○○等七人宴飲，晚宴畢，隨後轉換
    至台中市○○路八仙閣酒家，喝酒並僱女坐檯陪酒，總計花費七、八千元，由丑
    ○○結帳付款。戌○○嗣於八十三年七月三十一日（主席副主席選舉投票日之前
    一日），電話誘邀辰○○、己○○、癸○○、壬○○、卯○○、戊○○及辛○○
    等七人，進住大甲鎮維也納汽車賓館（戌○○家族所經營）二樓，戌○○對該七
    位代表強求稱：你們留在二樓，不要跑掉，如果需要做任何事，交待一樓小弟（
    戌○○之黑道兄弟）去辦就可以了等語。戌○○及丑○○則在該賓館一樓辦公室
    督陣，帶領其親兄弟酉○○、亥○○、申○○、未○○及黑道兄弟子○○、寅○○、午○○及其他不詳姓名者十餘人把守該賓館一樓，不使該七位代表自由離去
    該賓館，直至八十三年八月一日（投票日）上午，始由戌○○及丑○○帶領之上
    開把守該賓館一樓之兄弟，由三、四人押一位代表搭乘一部車，前往投票選舉本
    屆鎮代會主席、副主席，俟投票後該七位代表始得自由活動，以此非法方法剝奪
    該七位代表之行動自由前後達二天一夜之久。戌○○、丑○○、吳文及申○○
    等四人分別於上開期約交付買票賄款、招待陪同旅遊、交付旅遊費用、晚宴及花
    酒招待、押住維也納汽車賓館之際，接續多次與各該接受買票賄款、旅遊招待、
    酒宴招待及被押之本屆鎮民代表，預約渠等將來宣誓就職本屆鎮民代表取得公務
    員身分，行使代表職權選舉本屆鎮代會主席、副主席時，投票支持戌○○、丑○○分別擔任本屆鎮代會主席、副主席等情。渠等於尚未宣誓就職本屆鎮民代表取
    得公務員身分之際，收受戌○○及丑○○上開買票賄款及旅遊酒宴不當利益招待
    ，而預允於宣誓就職本屆鎮民代表取得公務員身分，執行選舉本屆鎮代會主席、
    副主席職務時，投票選舉戌○○、丑○○分別擔任本屆鎮代會主席、副主席，遂
    於八十三年八月一日本屆鎮民代表宣誓就職，渠等取得公務員身分，隨後舉行本
    屆鎮代會主席、副主席選舉時，渠等均履行前諾投票選舉戌○○、丑○○，分別
    擔任本屆鎮代會主席、副主席，因認被告戊○○涉有刑法第一百二十三條預受賄
    賂、第一百四十三條第一項投票受賄罪嫌云云。
二、訊據被告戊○○固坦承右述投票選舉戌○○為主席、丑○○為副主席之事實，惟
    堅決否認有何投票受賄犯行，辯稱：投票前二十多天，伊係搭申○○之便車去台
    北的客戶那裏收錢，而後即各自回來台中，辛○○則在新竹即先下車，至於壬○○則未同行，伊平時即有至台南擔子麵餐廳吃飯，至於投票前一天，伊並未住在
    維也館賓館云云。經查：
（一）被告戌○○確曾透過吳文炯向被告戊○○行求賄選，惟遭被告戊○○所拒，表
      示願無條件支持之事實，已經被告戊○○於八十六年一月十七日警訊（見偵查
      卷１２第４７頁）；及同日偵查中供稱（見偵查卷１２第８５頁背面）：八十
      三年七月二十幾日，戌○○及丑○○為了當選正、副主席，向每位代表買票的
      事，是到戌○○向伊買票時，伊才知道，戌○○跟伊說每位代表都是五十萬元
      ，戌○○也向我送五十萬元。戌○○跟伊講戌○○要選主席，叫伊投票給戌○○，隨後就拿現金五十萬元出來，要預做答謝，伊當當場有拒絕戌○○，但戌
      ○○一直要伊收，伊推卻很久，但心裏想戌○○是黑道，如果伊當場沒收下這
      五十萬元，怕戌○○會傷害伊、家人與三家工廠之事業，所以伊就暫時先收下
      來，以免節外生枝。戌○○當選後，伊即歸還五十萬元戌○○等語在卷，核與
      被告戌○○於八十六年二月一日警訊中（見偵查卷８第１０５頁以下）供承：
      七月二十三日左右，伊請吳文炯交付戊○○、辛○○各五十萬元，雖渠二人表
    示要退還賄款，但伊恐渠二人變掛，乃要求渠二人在伊確定當選之後再退款，渠
    二人有同意，並於伊當選後均退款予伊收受等語；於同日偵查中（見偵查卷８第
    １１４頁背面以下）供稱：「有的，有辛○○、戊○○表示無條件支持我及丑○○當代表會主席、副主席，並且在主席、副主席投票後，這二人就將錢退給我本
    人，．．。」等語；於八十六年二月十三日偵查中（見偵查卷１第九○頁以下）
    供稱：「（你選代表會主席，向代表買票到底一票多少錢，何人有退錢？）．．
    其中辛○○及戊○○本來就拒絕賄款，要無條件支持我，雖然吳文硬塞給他們
    二人各五十萬元，但是主席選後，他們二人就將賄款退還給我」等語情節相符，
    堪可認定。
（二）右述被告戊○○、紀召印、壬○○右述接受被告戌○○之招待，而由被告申○○、午○○輪流駕車搭載渠三位代表前往北部旅遊三天；被告辰○○、己○○
      、壬○○、戊○○、辛○○、卯○○均接受被告戌○○、丑○○之招待至台中
      市台南擔子麵飲宴；被告辰○○、己○○、壬○○、戊○○、辛○○、卯○○
      並於飲宴後均再接受被告戌○○、丑○○之招待至八仙閣酒家喝酒並僱小姐坐
      檯陪酒等事實，已據被告戊○○於八十六年一月十七日警訊中（見偵查卷１２
      第五○頁正面）供稱：在八十三年七月十六日至八十三年八月一日中間，申○○載伊去台北玩三天，都住在飯店，晚上就去唱歌、喝酒，白天則是坐車東逛
      西逛，沒有致送禮物。旅遊之費用多少錢不太清楚，都是由申○○負責等語；
      於八十六年三月十二日偵查中（見偵查卷２第一一○頁背面）供稱：伊有參加
      台南擔子麵餐廳之餐會，當時有幾人未注意等語均相符合。另被告辛○○及被
      告戊○○於於八十六年三月十二日偵查中（見偵查卷２第一一○頁背面）並均
      坦陳：「第十五屆大甲鎮民代表選舉投票後，過了二、三天，由午○○及申○○輪流開車戴我們三人（即戊○○、辛○○及壬○○）北上旅遊，途中經新竹
      市過夜，在轉往桃園縣鶯歌鎮參觀陶磁工廠，第二天晚上在台北過夜，第三天
      才回台中到戊○○家，．．辛○○到新竹就沒有再繼續北上了。」等語，核與
      （１）被告戌○○於八十六年二月一日警訊中（見偵查卷８第一○六背面以下
       ）供稱：伊與丑○○約於八十三年七月三十日為向前述賄買選票之十二位代
       表確認支持意願，而與丑○○邀約該十二位代表至台中市台南擔仔麵餐敘，
       除庚○○、丁○、巳○○、甲○○、因派系色彩不便參加，丙○○係女姓不
       便參加外，其餘辰○○、己○○、壬○○、戊○○、辛○○、卯○○均有參
       加，伊有另提供十萬元予卯○○、丙○○去澎湖旅遊，丑○○亦另安排辰○○、癸○○、己○○等人至台中市之台南擔子麵吃飯；於八十六年二月一日
       偵查中供述（見偵查卷８第一一一頁以下）：辰○○、己○○、壬○○、戊○○、辛○○、卯○○均有至台南擔子麵，也均有去八仙閤酒家，錢均是丑
       ○○出的等語；八十六年三月二十日偵查中（見偵查卷２第一五三頁以下）
       供陳：「我、丑○○、卯○○、戊○○、辛○○、壬○○、己○○，是在台
       中台南擔子麵餐廳吃晚飯後，接著到八仙閣酒家喝酒，有僱小姐坐檯陪酒，
       費用是丑○○支付的，我沒有支付。」等語；（２）被告丑○○於八十六年
       一月十七日警訊中（見偵查卷１２第７８頁）供稱：「．．．，（我）只於
       選主席、副主席之前一、二天中午，我有請卯○○、辰○○、辛○○、壬○○、戊○○等七、八位代表至台中市○○路台南擔仔麵海產吃飯，隨後又帶
       他們去酒家喝酒而已。」；於八十六年一月二十四於調查員訊問時（見偵查
       卷１４第１１４頁）供承：「（你與戌○○賄買選票後有無提供庚○○、戊○○等十二名代表任何餽贈或招待？）我僅有招待戊○○、壬○○、辰○○
       、辛○○、己○○等人至台中市台南擔仔  餐廳及酒店飲宴，．，其餘代表
       由戌○○負責我並不清楚。」；於八十六年三月十二日檢察官訊問時（見偵
       查卷２第１０９頁）供明：「在主席、副主席選舉投票前一、二天晚上我邀
       請壬○○、己○○、辛○○、戊○○、卯○○、花費約七、八千元，由我支
       付。」、「（戌○○供稱你與吳文炯一起送五十萬元賄款給己○○、癸○○
       、辰○○各五十萬元？）我沒有負責送賄款。」、「我沒有分擔賄款，我只
       有負責宴請代表在台中市台南擔仔麵吃飯，花費七、八千元而已，因為吃飯
       後有到附近的酒家喝酒，有僱小姐坐檯，花了二萬元，只有辛○○、戊○○
       、壬○○、己○○、卯○○等人到場，其間我拜託他們選戌○○當代表會主
       席，我當代表會副主席，他們也同意我的拜託。」等語；（３）被告辰○○
       於八十六年一月十七日偵查中（見偵查卷１２第９０頁以下）供稱：「．．
       我有去台中之八仙閣酒家。」、「（何時去八仙閣酒家？）選主席之前幾天
       ，在台中公益路附近。」、「（八仙酒家是何人招待？）戌○○及丑○○。
       」、「（在場有那些人？）鎮瀾宮廟內之董事，及幾位新當選之代表，辛○○及戊○○。」、「（招待之目的？）討論正、副主席之人選．．。」、「（
      該次飲宴）戌○○與丑○○有要求我們要支持他們二人選正、副主席。」等語
      ；（４）被告壬○○於八十六年一月十七日警訊中（見偵查卷１２第３９頁以
      下）供稱：在正、副主席選舉前二、三天，伊曾接到戌○○服務處人員綽號師
      爺之吳姓人士以電話邀請去台中市台南仔麵餐敘，當時在場者有戌○○、丑○○、辛○○、卯○○，戊○○等人；於八十六年一月十七日偵查中（見偵查卷
      １２第９３頁以下）供承：伊有去台南擔仔麵餐廳，是主席投票前幾天，不知
      何人招待，參加的人有戌○○、辛○○、卯○○及戊○○等語；於八十六年一
      月二十八日調查站（見偵查卷１４第１３５頁以下）供稱：「（代表會主席、
      副主席選舉投票前，你有無接受戌○○或丑○○之任何餽贈或招待？）有的，
      約在正、副主席還舉投票前二、三天，綽號師爺之吳文炯打電話到我家，說代
      表們均到台中市台南擔仔麵餐廳用餐，請我也過去，我乃自行開車至台中市台
      南擔仔麵，我記得有代表戊○○、辰○○、辛○○、己○○、丑○○及戌○○
      等人在場，．．。」；八十六年一月二十八日偵查中（見偵查卷１４第一四六
      頁以下）供陳：「（你除了收受五十萬元的賄款以外，還有無接受其他任何的
      招待？）在台中市台南擔仔麵飯店接受丑○○的晚宴招待，當時有我、丑○○
      、卯○○、戊○○、及其他當時我不認識的代表，．．。」等語；（５）被告
      午○○於八十五年十一月二十八日警訊中（當時有律師孔慶忠陪同在場，見偵
      查卷２９第１９頁以下）供稱：「．．，．，在（大甲鎮代會）正、副主席選
      舉前約十天左右，我奉戌○○之命夥同申○○陪同鎮民代表壬○○、戊○○、
      辛○○等三人北上旅遊，當時由我擔任駕駛，駕駛戌○○ＢＭＷ轎車，壬○○
      坐於駕駛座旁，戊○○、辛○○、申○○等的人則坐在後面，在投票前二、三
      天返回台中市○○路戊○○住處，在外旅遊期間，所有費用由申○○支付。．
      ．。」（嗣於同日偵查中（見偵查２９第二九頁）亦為相符供詞。）等語；（
      ６）被告申○○於八十五年十一月二十八日警訊中（見偵查卷２９第七頁以下
      ）供陳：「（八十三年七月間，戌○○選大甲鎮代表會主席期間，你可曾協助
      競選？）我記得戌○○在主席選舉前約十天左右（即八十三年七月間）叫我到
      其服務處，要我幫忙載代表當選人壬○○、辛○○、戊○○等三人到新竹及台
      北．．。」、「我與午○○及三位代表共五人，由午○○與我輪流駕駛戌○○
      所有ＢＭＷ七四○紅色自小客車，先到新竹市朋友處，接受邀宴，當晚在新竹
      住了一晚，翌日再到台北市，壬○○約他朋友出來，他們說又要去喝酒，．．
      隔天就回台中，戊○○提議到台中市○○路附近其住處暫住，．．。」、「我
      到戌○○服務處時，壬○○等三名代表已在服務處等候，我與午○○祇是替他
      們開車而已，我們沒有押他們，何況他們外出都是找他們的朋友出來喝酒玩樂
      ，我們不可能限制其行動自由」、「（你等五人外出期間吃喝、住宿等費用由
      何人支付？）要外出當天，戌○○交給我七萬元，交待我外出的開銷要我支付
      ，台北回來七萬元就花光了」，嗣於同日偵查中亦為相符供述，並稱「．．，
      是戌○○叫我到服務處，我到達的時候已經有三位代表壬○○、辛○○、戊○○，另外還有午○○，這些人都已經先到達，．．，晚飯後由我代理戌○○招
      待三位代表及辛○○的朋友去跳舞喝酒，我支付一萬五千元，當晚在新竹住旅
      館，旅館費由我支付，金額忘記了，戌○○在其服務處交七萬元給我，叫我代
      他處理。」、「（戌○○叫你及午○○帶壬○○、辛○○、戊○○等三人去台
      北旅遊，如何交待你？）拿七萬元給我，他們（指康代表等三人）要去那裏跟
      午○○載他們到那裏，如果有發生任何事情要打電話回服務處給戌○○，我及
      午○○都沒有帶武器，沒有強押他人，只有招待他們吃、住、玩樂的費用。」
      等語均相符合，亦可認定。
（三）被告申○○、亥○○、寅○○等人右述共同於八十三年七月三十一日脅迫卯○○、辰○○、己○○、辛○○、戊○○、壬○○、癸○○等代表不得離開維也
      納賓館，並提供食住予該等代表之事實，已經被告申○○於八十五年十一月七
      日警訊（見偵查卷５第八四頁背面以下）中供稱：「（八十三年代表會選舉期
      間）戌○○有沒有強押人我不知道，但我知道有十多位鎮民代表及里長在這期
      間有住在維也納汽車賓館，我不知道他們是否有一同前往投票選舉戌○○當代
      表會主席。」、「該賓館辦公室在一樓，當時負責人應該是酉○○，因為他是
      最大股東，我只是負責員工之上班情形及用品清點事宜。」；於八十六年一月
      八日偵查中（見偵查卷２６第１２０頁背面）供承：「八十三年代表會主席選
      舉之前，戌○○有無將十多位鎮民代表及里長關在維也館賓館內？）投票前一
      天，有十幾位在維也納汽車賓館樓上。」、「（他們如何集合？）我不知道。
      」、「（戌○○有無限制他們不得離開賓館？）我不知道。」等語；（２）被
      告未○○於八十六年一月八日偵查中（見偵查卷２６第一二六頁以下）供陳：
      「（鎮民代表大會時，投票前一天，有無將鎮民代表及里長等多人，關在維也
      納賓館樓上？）有。」、「（樓下把守有何人？）有一些人，寅○○、子○○
      有在場。」、「（戌○○有無叫那些人不要離開，離開會出事？）不知道。」
      ；於八十六年六月七日偵查中（見偵查卷３第３２９頁以下）供陳：「（第十
      五屆大甲鎮鎮民代表會主席、副主席選舉投票前一天，有將鎮民代表關在維也
      納汽車賓館二樓？）．．當時戌○○、丑○○、寅○○、子○○、申○○、亥
      ○○、午○○、酉○○及我在樓下，我沒有帶槍，別人有無帶槍，我不知道」
      、「（總共有幾位代表及里長去維也納汽車賓館？）我只知道代表會主席、副
      主席選舉投票前一天有代位住在維也納汽車賓館的樓下，到底有幾位代表，因
      為我都在一樓，沒有上去，我只看到壬○○及子○○、午○○外出離開維也納
      汽車賓館去親善大使ＫＴＶ喝酒，乙○○也有到維也納汽車賓館，他為什麼會
      去，做什麼我也不清楚。」、「（為什麼鎮民代表在選舉主席、副主席前一天
      要住在維也納汽車賓館？）據我了解是戌○○的鎮民代表來住汽車賓館，等投
      票那一天一起去投標。」、「（有無派人押代表去投票？）沒有人押代表去投
      票，因為鎮民代表既然收了買票的錢，他們拿人錢財要替人消災。」、「（代
      表會主席、副主席選舉投票那一天，有那幾位鎮民代表從維也納汽車賓館出發
      去投票？）我看到戌○○、丑○○、丙○○、卯○○、辰○○、己○○、辛○○、戊○○、壬○○、癸○○等人都是從維也納汽車賓館去投票，其中丙○○
      是在投票那天早上才趕來旅館會合，另外紅派四名代表巳○○、丁○、庚○○
      、甲○○四人自行去投票，這四票如果沒有收賄款，不會投票給黑派，所以戌
      ○○透過吳文遊說庚○○向紅派四票買票，但是他們四人與黑派代表不合，
      所以不願意到汽車賓館與黑派代表同住一起，而且也怕被紅派選民發現，會反
      彈，所以不敢到維也納汽車賓館來會合」等語；（３）被告子○○於八十六年
      六月七日偵查中（卷３ｐ３２５）供陳：「（代表會主席投票前一天下午，戌
      ○○有無叫他的手下把鎮民代表留在維也納汽車旅館二樓，不讓代表離去，一
      直到投票那天才由戌○○手下每三人坐一部車押一位代表去投票選代表會主席
      、副主席？）代表會主席、副主席投票前一天，戌○○有叫我及午○○在維也
      納汽車賓館的樓下看好壬○○，不要讓壬○○離開，所以我就與午○○陪壬○○聊天，他也不會亂跑，後來又帶壬○○吃午飯、晚飯，還上親善大使ＫＴＶ
      喝酒，．．。」、「（有那些鎮民代表在投票前一天晚上被留置在維也納汽車
      旅館的二樓？）丑○○及戌○○一起在維也納汽車賓館的辦公室裡面，我有看
      到壬○○、卯○○、辰○○，因為我沒有上二樓，所以我不知道二樓有那些代
      表被留置，我剛剛所說的這幾位代表是從二樓有到一樓辦公室找戌○○；我負
      責在樓下看守，才有看到這幾位代表，我還有看到李孫里長也有在維也納汽車
      旅館」、「（有那幾位戌○○的手下及他的親兄弟在維也納汽車賓館一樓把守
      ？）我、午○○、寅○○、申○○、戌○○、丑○○，還有一些年輕人，是戌
      ○○的手下或未○○的手下，我就不清楚」等語在卷。核被告申○○、未○○
      及子○○所供情節大致相符，且與證人乙○○於八十五年十一月七日警訊中（
      見偵查卷５第１３６頁以下）證稱：「我到現場時戌○○、申○○及他的父母
      親和戌○○身邊一些小弟共十幾人有的我不知道姓名在一樓，戌○○叫我上二
      樓，我上二樓時，就看到現任代表會副主席丑○○、及代表癸○○、壬○○、
      辛○○、辰○○、卯○○等，還有一些代表及里長姓名我已不記得，共有十幾
      人，子○○是否有拿槍，我沒有看到，我們去的是汽車旅館辦公室。」、「（
      該維也納賓館）係戌○○胞兄酉○○所開設。」、「．在旅館內時吃、喝、住
      等問題辦公室一樓的人已經替我們準備好了。」；於八十五年十一月八日偵查
      中（見偵查卷２６第１１８頁以下）證陳：「（八十三年代表會選舉時，你有
      無被子○○押至維也納旅館？）我自己去的，不是被強押去的，但一上賓館二
      樓後，就不讓我們自由離去，樓下都是戌○○之手下，小弟有十多人及親兄弟
      ，在樓下把守，食宿均在二樓。」、「投票前一日下午二點去的，到隔日上午
      九點才用車載那些代表們去投票，．．。」、「（有那些代表？）丑○○、癸○○、壬○○、辛○○、辰○○、卯○○等九個代表及四位里長。」、「當時
      戌○○有無在場？）有，全場均為戌○○控制，他們兄弟亦在場。」、「（當
      時他們兄弟何人在場？）申○○、未○○、酉○○。」；於八十五年十一月八
      日警訊（見偵查卷５第１３８頁以下）證述：「八十三年大甲鎮代會主席選舉
      投票日前一天下午十四時許，戌○○打電話到我家，要我馬上至汽車賓館辦公
      室找他，我不敢不從，馬上騎機車趕到該處找戌○○，當時辦公室內還有未○○、申○○以及戌○○手下兄弟（黑道人物）十多人在場，戌○○告訴我樓上
      有一些代表、里長要我上樓陪他們，並告訴我的好朋友癸○○代表也在樓上．
      ．。」；於八十六年六月七日偵查中（見偵查卷３第３２７頁正面）證陳：「
      （大甲鎮鎮民代表會主席、副主席選舉投票前一天有那些鎮民代表去維也納汽
      車賓館？）戌○○及丑○○在汽車賓館一樓辦公室，壬○○、癸○○、戊○○
      、辛○○、卯○○、辰○○，這幾位住在維也納汽車賓館二樓打麻將消遣，因
      為戌○○及丑○○要選代表會主席、副主席，怕這些代表跑票，所以集中在維
      也納汽車賓館二樓，吃住都在二樓，由戌○○、丑○○提供費用。．．（在一
      樓）的人有戌○○、丑○○、子○○、寅○○、午○○，還有戌○○的其他十
      多名手下，我不知道他們的名字．．。另外，戌○○的弟弟申○○、酉○○、
      亥○○、未○○等人都有在一樓．．，在代表會主席、副主席投票那一天上午
      ，三、四人坐一部車押代表去投票」、「（你是里長，為何也會去維也納汽車
      賓館？）戌○○打電話叫我過去的，因為我跟那些新當選的鎮民代表都很熟，
      叫我去陪他們聊天泡茶」、「（在維也納汽車賓館裡面，戌○○有交待什麼事
      情嗎？）戌○○有對代表說你們留在二樓，不要跑掉，如果需要做何事，交待
      樓下的小弟去辦就可以了」等語相吻合，亦堪可認定。
（四）綜右所陳，被告戌○○確曾透過吳文炯向被告戊○○行求賄選，惟遭被告戊○○所拒，表示願無條件支持；被告戌○○確曾交付七萬元予被告申○○、午○○招待被告戊○○北上旅遊；及被告戊○○確於八十三年七月三十日接受被告
      郭智洲、戌○○之招待前往台南擔仔麵吃飯後，再至八仙閣酒家僱女坐檯陪酒
      等事實，固均堪認定。然查：
（１）選舉法令選出之鎮民代表，於宣誓就職後，固為依法令從事於公務之人員，惟
      按刑法第一百二十三條之準受賄罪，須以於未為公務員或仲裁人時，預以職務
      上之行為，要求期約或收受賄賂或其他不正利益，而於為公務員或仲裁人後履
      行為構成要件。所謂職務上之行為，乃指其職務上所掌理之事務而言。臺灣省
      各縣鄉鎮縣轄市民代表會組織規程第十條固規定：「鄉、鎮、縣轄市民代表會
      置主席、副主席各一人，由鄉、鎮、縣轄市民代表以無記名投票分別互選之。
      」惟此項規定，旨在明定鎮民代表會正、副主席之設置及產生方式，並賦予全
      體鎮民代表選舉及被選舉為正、副議長之權，自難謂選舉正、副主席亦屬鎮民
      代表職務上之行為。從而鎮民代表會代表於投票選舉正副主席前收受賄賂而許
      以投票權為一定之行使，除觸犯投票受賄罪外，尚難論以準受賄罪（最高法院
      八十五年度台上字第五一一九號判決意旨參照），公訴人認被告戊○○右述所
      為係犯刑法第一百二十三條之罪云云，尚有未洽。
（２）再按刑法第一百四十四條之「期約」、「交付」賄賂，係同法第一百四十三條
      「收受」賄賂之相對應行為，必該有投票權之人，有收賄之意思並有收受之行
      為時，行賄者始成立交付賄賂罪。如有投票權之人虛予應允、收受，既無期約
      、收受賄賂之意思，則行為人即無從成立期約、收受賄賂罪。本件觀諸被告戊○○拒絕被告戌○○之五十萬元賄款，表示願無條件支持，且於被告戌○○、
      郭智洲二人當選正、副主席後，旋將其答應吳文炯暫時保留之五十萬元款項，
      主動退還被告戌○○等情，尚難認被告戊○○係因接受招待，始投票予被告戌
      ○○、郭智洲二人，蓋被告戊○○苟有接受賄選之意，則其端無在吳文炯交付
      五十萬元用以行求賄選時拒絕收受該五十萬元，並表明願無條件支持。此外，
      復查無其他積極證據足認被告戊○○係因接受右述招待，而與被告戌○○、郭
      智洲二人約定投票選舉被告戌○○、郭智洲二人擔任第十五屆大甲鎮代表會主
      席、副主席，既不能證明其犯罪，即應為其無罪之諭知。
（五）按法院認為應科拘役、罰金或應諭知免刑或無罪之案件，被告經合法傳喚無正
      當理由不到庭者，得不待其陳述逕行判決，刑事訴訟法第三百零六條定有明文
      。被告戊○○既已受合法傳喚，無正當理由不到庭，且本院認本件被告戊○○
      係應為無罪判決之案件，爰不待其陳述逕行判決。
據上論斷，應依刑事訴訟法第三百零一條第一項、第三百零六條，判決如主文。
中      華      民      國    九十      年     十一     月      一      日
                                        法  官  江  奇  峰
右正本證明與原本無異。
如不服本判決，應於送達後十日內向本院提出上訴狀(須附繕本)，上訴於台灣高等
法院台中分院。
                                        書記官
中      華      民      國    九十      年     十一     月      一      日


司法院資訊處製作；財團法人民間司法改革基金會備份。
